臺灣士林地方法院刑事判決　　　　　　　100年度易字第526號
公　訴　人　臺灣士林地方法院檢察署檢察官
被　　　告　鄧春麗
上列被告因毀損等案件，經檢察官提起公訴（100 年度偵字第10
560 號），本院判決如下：
    主  文
鄧春麗無故侵入他人住宅，處拘役拾日，如易科罰金，以新臺
幣壹仟元折算壹日；又損壞他人之木質房間門板，足以生損害於
他人，處拘役拾日，如易科罰金，以新臺幣壹仟元折算壹日。應
執行拘役拾伍日，如易科罰金，以新臺幣壹仟元折算壹日。
    事  實
一、鄧春麗為詹文交胞兄詹文泉之前女友，因詹文泉要求分手，
    於民國100 年4 月30日歸還詹文泉位於臺北市○○區○○路
    37號3 樓住處大門鑰匙予詹文泉，惟後又擅以備份鑰匙入內
    吵鬧，詹文泉不堪其擾，遂於100 年6 月初更換住處大門門
    鎖並搬離後，乃將房屋交由詹文交住居使用。於100 年6 月
    15日晚間7 時許，鄧春麗至上址欲找詹文泉，適逢屋內無人
    ，乃在外等候。不久，詹文交攜2 名幼子返抵，在門口處，
    得知鄧春麗來意，乃告知詹文泉不在，並請鄧春麗離開，詎
    鄧春麗竟基於無故侵入住宅之犯意，趁詹文交開門攜2 名幼
    子進入屋內之機會，未經詹文交同意，尾隨進入屋中，而無
    故侵入上開住宅，且無視詹文交一再請其離開之要求，反而
    至書房裡開電視、吹風扇，詹文交遂表示「妳不能這樣看我
    家的電視、吹我家的電風扇」，鄧春麗聞言，竟憤而另基於
    毀損之犯意，以腳踹破詹文交所管領持有之上開房屋內木質
    房間門板1 片，足以生損害於詹文交。
二、案經詹文交訴請臺灣士林地方法院檢察署檢察官偵查起訴。
    理  由
一、證據能力部分
  (一)按被告以外之人於審判外之言詞或書面陳述，除法律有規定
    外，不得作為證據，刑事訴訟法第159 條第1 項定有明文，
    是被告以外之人於審判外之言詞或書面陳述，除非法律別有
    規定者，否則不得作為證據。本件證人即告訴人詹文交於警
    詢之陳述，經被告爭執證據能力（見本院審易卷第19頁反面
    ），而檢察官並未舉證證明該證述有何較可信之特別情況，
    且為證明犯罪事實所必要之情形，依上規定，其警詢之陳述
    ，自無證據能力。
  (二)次按被告以外之人於審判外之言詞或書面陳述，除法律有規
    定者外，不得作為證據，刑事訴訟法第159 條第1 項定有明
    文，揭示審判外之陳述，原則上無證據能力，僅於法律有明
    文規定之情形，例外為適格之證據；此例外情形，諸如同條
    第2 項、第159 條之1 至第159 條之5 及第206 條均屬之。
    其中第159 條之1 第2 項規定：「被告以外之人於偵查中向
    檢察官所為之陳述，除顯有不可信之情況者外，得為證據。
    」乃謂除有確切證據足以證明顯然具有不可信之外在環境或
    附隨條件外，凡是在檢察官面前作成之偵訊筆錄，無論為本
    案、他案、檢察官或主任檢察官、檢察長（理論上尚包含檢
    察總長），均具有證據能力，非可因被告或其辯護人、輔佐
    人空言爭執，而否定其證據適格。且被告以外之人之審判外
    陳述，倘在本案審判中，以證人之身分具結後，踐行交互詰
    問程序而為供述，應認已經充分、實質保障被告之反對詰問
    權，觀諸司法院釋字第582 號解釋意旨即明，是其先前之審
    判外陳述當賦予證據能力，至於證明力如何，要屬另一問題
    （最高法院99年度臺上字第7288號判決參照，另95年度臺上
    字第6675號判決亦同斯旨），依上說明，證人詹文交於本案
    偵查中經具結之陳述，有證據能力。且本院嗣依檢察官之聲
    請，於審判期日傳喚上開證人到庭具結陳述，並接受被告對
    質詰問，已完足調查，有本院審判筆錄可稽（見本院卷第30
    至34頁），被告之對質詰問權已受保障。是證人詹文交於偵
    查中之證述，自有證據能力。
  (三)又單純依據客觀狀態所拍攝之木門損壞照片，係以照相設備
    之機械作用，客觀、忠實保存並呈現該木門損害之狀態，屬
    於「證物」之範圍，並非供述證據，依法自有證據能力。
  (四)其餘本件認定事實所引用之卷內所有卷證資料（包含人證與
    文書證據、物證等證據）之證據能力，檢察官及被告於本院
    準備程序、審理時均不爭執（見本院審易卷第19頁反面、本
    院卷第26至35頁），且無證據證明係公務員違背法定程序所
    取得；又卷內之各項文書證據，亦無刑事訴訟法第159 條之
    4 第1 款、第2 款顯有不可信而不得作為證據之情形，故本
    院均認有證據能力。
二、被告對其於上開時、地，在上址住宅門口，經詹文交多次表
    示不同意其進入屋內，要其離開，仍入屋內，逗留不願離開
    ，並在屋內以腳踹屋內房門之情，坦認不虛（見本院卷第35
    至36頁），且經證人即告訴人詹文交證述明確（見偵卷第29
    至30頁、本院卷第30至34頁）。被告雖矢口否認有何侵入住
    宅、毀損犯行，辯稱：伊當時在門口被詹文交推打，所以進
    入屋內要找詹文交理論，且伊有鑰匙又跟屋主認識，應不構
    成侵入住宅；伊當時雖有踢房門，是為了要進入房間內拿東
    西才踹門，且門板並未因而破損，伊質疑木門損壞照片有作
    假的嫌疑云云（見本院卷第35頁反面至36頁）。然查：
  (一)按無故侵入住宅罪之要件「無故」，係指無正當理由，而是
    否有正當理由，雖不以法律明文規定者為限，但必於習慣或
    道義上所許可，而無悖於公序良俗者，始足當之。而查，本
    件房屋既經詹文泉交予告訴人使用居住，被告亦明知告訴人
    住居其內之事實，如無特殊情形，進入該房屋自應得告訴人
    之同意，而被告既經告訴人明白告知詹文泉不在，並拒絕被
    告進入屋內，則被告辯稱要找詹文泉、認識屋主云云，自難
    執為擅入本件房屋之正當理由。被告雖又辯稱，係因其在門
    口遭告訴人毆打，故進入屋內要與告訴人理論云云，然被告
    所稱遭告訴人毆打乙節，為告訴人始終堅詞否認在卷，證稱
    ：我並沒有打被告、推被告等語（見本院卷第32頁），被告
    所辯已難信實，且被告縱有受害情形，既有報警或其他法律
    救濟之正當方法，亦非擅行侵入告訴人住宅之正當理由；被
    告雖再辯稱：係為拿東西而入內云云，然被告當時並未向告
    訴人表明取物，而係為找詹文泉之來意，已據告訴人始終證
    述無訛，被告進入屋內之後，逗留長達半小時之過程中，實
    際上亦未有任何收拾取物之舉，更為告訴人詳證：「（問：
    被告在屋內逗留的這半個小時，有在打包她自己的東西嗎？
    ）沒有」、「（問：既然如此，被告進入屋內在做什麼事情
    ？）就是跑到書房去看電視吹電風扇」（見本院卷第33頁）
    ，其此部分所辯，顯非可信；況被告既已交還鑰匙，且知悉
    門鎖遭換，更坦承：「之前我有這邊的鑰匙，但是有一段時
    間沒有回來過，他也把門鎖換了」、「鑰匙沒有辦法打開大
    門，好像換了鎖」（見偵卷第12、29頁）、「100 年4 月30
    日詹文泉跟我要回鑰匙」（見本院卷第29頁反面），顯已知
    悉不得擅自進入屋內，如需取物，自應得房屋管理人之同意
    ，如果遭拒，尚有合法途徑可循，所辯縱屬真實，亦非侵入
    他人住宅之正當理由。是被告上揭所辯，要無可採，其所為
    自應構成刑法第306 條第1 項之無故侵入他人住宅罪。
  (二)被告雖再辯稱：伊雖有踢該房門，但門沒有破，伊質疑照片
    作假云云。然查，被告確有以腳踹破木質房間門板之事實，
    已據告訴人堅證歷歷（見偵查卷第29至30頁、本院卷第30至
    34頁），並有房門損壞照片2 張可按（見偵卷第20頁），依
    照片內所示房門破損情形，明顯可見合於腳板踹陷之破損，
    位置亦與抬腳踹門之高度相符，可以核實告訴人所證。況被
    告於偵查中亦自承確有毀損房門之情，直言：我就踹門，我
    有說我要賠（見偵卷第29頁）；更於審理時，坦稱：事發當
    晚，我有傳簡訊給詹文泉，簡訊內容有提到詹文交打我，我
    才進去屋內理論，也提到詹文交打人不承認，但我踢東西我
    就敢承認，簡訊還提到如果要賠償的話，我願意賠償（見本
    院卷第28頁），被告若非明知其將門板踢破，豈有向詹文泉
    提及願意賠償之理。至被告雖質疑房門損壞照片作假云云，
    惟未能指明具體之造假情形，及指出任何證明方法供本院調
    查，自難援為有利被告之認定。被告上揭所辯，核屬飾卸之
    詞，自無可信。
  (三)綜上所述，被告所辯，要屬狡展圖卸之詞，並非可採，其犯
    行事證明確，應依法論科。
三、核被告所為，係犯刑法第306 條第1 項之無故侵入住宅罪、
    同法第354 條之毀損罪。起訴意旨雖就被告侵入住宅部分，
    認係犯刑法第306 條第2 項之受退去之要求而仍留滯罪，然
    依起訴書所載及本院認定之事實，被告係未經告訴人同意無
    故侵入住宅，應係構成同條第1 項之無故侵入住宅罪，起訴
    法條尚有未洽，爰於基本事實同一之範圍內變更起訴法條。
    被告所犯上開2 罪，其犯意各別，行為互殊，應分論併罰。
    爰審酌被告犯罪動機、目的、手段，對告訴人所生危害，及
    其並無前科，有臺灣高等法院被告前案紀錄表1 紙在卷可稽
    ，素行尚佳，犯後未見悔意之犯後態度，並未與告訴人達成
    和解或填補其所受損害等一切情狀，分別量處如主文所示之
    刑，並就所宣告刑及所定執行刑均諭知如易科罰金之折算標
    準。
據上論斷，應依刑事訴訟法第299 條第1 項前段、第300 條，刑
法第306 條第1 項、第354 條、第51條第6 款、第41條第1 項前
段，刑法施行法第1 條之1 第1 項、第2 項前段，判決如主文。
本案經檢察官許梨雯到庭執行職務
中    華    民    國  100    年    12    月    27    日
                  刑事第九庭 法  官  蘇琬能
以上正本證明與原本無異。
如不服本判決應於收受送達後10日內向本院提出上訴書狀，並應
敘述具體理由；其未敘述上訴理由者，應於上訴期間屆滿後20日
內向本院補提上訴理由書（均須按他造當事人之人數附繕本）「
切勿逕送上級法院」。
                             書記官  張馨尹
中    華    民    國   100    年    12    月    28    日
附錄本案論罪科刑法條：
中華民國刑法第306條第1項（侵入住居罪）
無故侵入他人住宅、建築物或附連圍繞之土地或船艦者，處1 年
以下有期徒刑、拘役或3 百元以下罰金。
中華民國刑法第354條（毀損器物罪）
毀棄、損壞前二條以外之他人之物或致令不堪用，足以生損害於
公眾或他人者，處 2 年以下有期徒刑、拘役或 5 百元以下罰金
。